最高法院刑事判決　　　　　　　九十四年度台上字第六二五號
　　上　訴　人　甲○○
　　　　　　　　　　　　弄2之.
　　　　　　　　　　　　樓
　　選任辯護人　粘舜權律師
上列上訴人因違反公職人員選舉罷免法案件，不服台灣高等法院
中華民國九十三年九月三十日第二審判決（九十二年度選上訴字
第六八號，起訴案號：台灣板橋地方法院檢察署九十一年度選偵
字第一三０號），提起上訴，本院判決如下：
    主    文
上訴駁回。
    理    由
按刑事訴訟法第三百七十七條規定：上訴於第三審法院，非以判
決違背法令為理由，不得為之。是提起第三審上訴，應以原判決
違背法令為理由，係屬法定要件，如果上訴理由狀未依據卷內訴
訟資料，具體指摘原判決不適用何種法則或如何適用不當，或所
指摘原判決違法情事，顯與法律規定得為第三審上訴理由之違法
情形，不相適合時，均應認其上訴為違背法律上之程式，予以駁
回。本件原判決綜合全部卷證資料，認上訴人甲○○有其事實欄
所載之犯行，已詳敘所憑之證據與認定之理由。對於上訴人否認
犯罪，辯稱：台北縣板橋市市民代表選舉係民國九十一年四月八
日公告，伊在同年四月二十日才登記為第五選區（包括浮洲區）
之候選人，本件餐會舉辦時之同年三月三十日，伊尚非候選人，
依公職人員選舉罷免法第九十一條之一第一款規定判罪係屬不當
；餐會主辦人陳永鎬介紹伊上台，請台北縣板橋市客屬會浮洲區
會聯誼會（下稱板橋市浮洲區客屬會）會員支持客家子弟，伊在
台上並未發表演講或請與會人員支持，餐會目的在新春聯誼，並
將被內定為板橋市溪崑區客屬會主任之伊介紹給會員認識云云，
認係卸責之詞，不足採信，亦依調查所得證據，逐一加以指駁及
說明。因而撤銷第一審之科刑判決，改判仍論處上訴人對於有投
票權之人，交付賄賂，而約其為一定之行使罪刑。
上訴意旨略以：公職人員選舉罷免法第九十條之一、第九十一條
之一關於有投票權人之認定，宜以選務機關發布選舉公告之時為
準，因選舉人及被選舉人之資格至該時點始告確定，在此期日之
前，候選人尚未確定，有投票權之人亦有戶籍異動而變動之不確
定情事。原判決認以同法第十五條第一項規定之投票日前四個月
為「有投票權人」之起算點，係屬違法云云。惟查：依公職人員
選舉罷免法第十四條、第十五條規定，凡中華民國國民年滿二十
歲，而無褫奪公權尚未復權，或受禁治產宣告尚未撤銷之情事，
並在各該選舉區繼續居住四個月以上，且非於選舉公告發布後遷
入該選舉區者，為各該選舉區之選舉人，為有投票權之人。其立
法意旨，乃因各地區公職人員係代表人民行使公權力，唯有居住
於各選舉區一定期間以上之居民，較關心當地實情及了解當地需
要，始能選出具實質代表性之適當公職人員，以妥善執行公權力
，而符合選賢與能及主權在民之精神。又刑罰有關投票行賄、受
賄罪之規定，旨在防止金錢介入選舉，以維護選舉之公平與純正
。惟近年來選風惡化，部分候選人為求當選，競相提早賄選活動
，常提前於選務機關發布選舉公告之前或其登記參選之前，即對
於有投票權之人預為賄賂，請求於選舉時投票支持。類此提前賄
選行徑，敗壞選風尤甚，若謂刑法及其特別法無從加以規範處罰
，無異鼓勵賄選者提前為之，顯非立法本意。故對於有投票權之
人行求、期約或交付賄賂，不以行求、期約或交付賄賂時，選務
機關已發布選舉公告或該候選人已登記參選為限，祇須提前賄選
之雙方，於行賄、受賄當時，均預期行賄者將來參選民意代表時
，將投票予以支持即屬之，方合於立法意旨。從而行賄時縱尚未
發布選舉公告，或未登記參選，其既已著手賄選之實施，日後亦
實際登記取得候選人資格，仍與該罪之要件該當。原判決認繼續
居住在各選舉區四個月以上之人，為各選舉區之有投票權之人，
本件客屬會各區會係以設籍所在地劃分，上訴人嗣亦登記競選板
橋市市民代表，成為該選舉第五選區即浮洲區之候選人，其提前
交付餐飲予板橋市浮洲區客屬會會員，請求投票支持，係對該選
舉區之有投票權人交付賄賂，即無不合。上訴意旨專憑己見，認
有投票權人或候選人宜以選務機關發布選舉公告之時點為基準，
指摘原判決違法，殊非適法之第三審上訴理由。應認其上訴違背
法律上之程式，予以駁回。
據上論結，應依刑事訴訟法第三百九十五條前段，判決如主文。
中　　華　　民　　國　九十四　年　　二　　月    三  　日
                      最高法院刑事第十一庭
                          審判長法官  張　淳　淙
                                法官  謝　俊　雄
                                法官  蘇　振　堂
                                法官  張　春　福
                                法官  呂　丹　玉
      本件正本證明與原本無異
                                      書  記  官
中　　華　　民　　國　九十四　年　　二　　月   十六   日
                                                 Ｍ
